臺灣桃園地方法院民事判決　　　　　　 100年度訴字第1246號
原　　　告　翁雪麗
被　　　告　黃思輅
訴訟代理人　蕭萬龍律師
　　　　　　黃曼瑤律師
上列當事人間請求損害賠償事件，經本院於民國100 年9 月19日
言詞辯論終結，判決如下：
    主      文
被告應給付原告新台幣貳拾萬元，及自民國一００年七月五日起
至清償日止，按週年利率百分之五計算之利息。
原告其餘之訴駁回。
訴訟費用由被告負擔十分之一，餘由原告負擔。
本判決原告勝訴部分，得假執行。但若被告以新台幣貳拾萬元為
原告供擔保後，得免假執行。
原告其餘假執行之聲請駁回。
    事實及理由
一、原告主張略以：
  (一)原告與被告為夫妻，被告於民國99年7 月22日晚間11時許，
    與原告在桃園縣平鎮市○○路2 之36號住處發生糾紛，被告
    竟基於傷害人身體之犯意，徒手捶打原告之頸部、手臂等身
    體部位，並以腳踢原告之肋骨，致原告受有右胸挫傷併右第
    6 及第7 肋骨線狀骨折、右頸部、右手腕、右手臂、右手肘
    及右大腿多處挫傷瘀青、臉部多處抓痕及右眼結膜挫傷等傷
    害。被告之前開犯行，嗣經桃園地檢署檢察官偵查後依99年
    度偵字第20618 號聲請簡易判決處刑，經本院中壢簡易庭以
    99年度壢簡字第2577號判決判處被告拘役10日及諭知如易科
    罰金以新台幣（下同）1 千元折算1 日，經檢察官提起上訴
    ，本院刑事庭以100 年度簡上字第178 號刑事判決將原判決
    撤銷後並自為一審判決，而判處被告有期徒刑3 月及諭知如
    易科罰金以1 千元折算1 日確定在案。
  (二)對於被告之抗辯，原告另陳述略以：
    被告對於原告的諸多指責，均非事實。從97年到現在，被告
    要原告離開，但原告為了小孩，沒有離開，被告從98年開始
    對原告家暴傷害，先前原告隱忍下來，但後來被告拒絕支付
    生活費及家中所有費用，也不願意履行夫妻同房義務，原告
    才聲請保護令。關於傷害部分的協商，原告要求被告將2 千
    萬元放在夫妻的共同戶頭，原告不會亂用，是要給小孩用，
    但被告也不願意。如果被告不要傷害原告，原告會成全被告
    ，但被告凌虐原告，造成原告身體及心理上的傷害。
  (三)爰依侵權行為法律關係提起本件訴訟，請求被告賠償原告所
    受之精神上損害。聲明：1.被告應給付原告2 百萬元及自起
    訴狀繕本送達被告之翌日起至清償日止，按週年利率5 ％計
    算之利息。2.願供擔保請准宣告假執行。
二、被告抗辯略以：
  (一)99年7 月22日被告自公司下班後返家洗完澡時業已深夜11點
    多，被告獨自在住處3 樓書房內的單人床上欲處理尚未完成
    之工作時，原告即上樓進入書房向被告要求生活費，被告面
    對一整天的工作疲累，返家後原告完全未為任何招呼或問候
    ，就只是上樓來要錢，便向其回稱略以「今日已經很累，尚
    有很多事情要繼續處理，能否明天再說？原告平時除了上班
    ，下了班就是逛百貨公司，放著家裡跟2 個孩子不管，家事
    也不願意做，家裡各項大小費用以及2 名女兒之所有開銷均
    由被告支付，原告要換車，被告也才剛幫原告買車及支付車
    子全險的費用，原告自己上班的薪水，全供其自身花用，另
    被告幫原告買的股票，每年亦有數萬元之股利，原告根本不
    缺錢，何以動不動就是要錢？2 個孩子要讀私立大學，也需
    要用錢，能否明日再談？」等語，但原告聽聞後即大聲吵鬧
    ，開始大罵「沒用的男人，以前多少有錢的人追我，浪費我
    青春，瞎了眼嫁給你…」，這些都是原告平日常罵被告之詞
    ，被告不想理會即逕自把事情做完後昏昏沉沉入睡。
  (二)被告睡至翌日凌晨2 時左右，原告突然坐在被告床腳後開始
    亂打被告，並用力抓被告左腳，被告睡夢中遭驚嚇後出於本
    能地掙扎、踢蹬，原告更瘋狂地下樓拿鐵鎚、剪刀等上來作
    勢攻擊，被告奮力奪下鐵鎚、剪刀後，兩造一整晚就這樣吵
    鬧到早晨，嗣後原告即至警局報案稱受到家暴。
  (三)此後兩造即為此單一事件不斷跑法院，被告實感莫名與無奈
    。事發當日皆係原告主動攻擊被告，被告被動反抗卻造成如
    此局面，被告當日亦受有多數挫傷（被證一），僅因念及夫
    妻情份而未提出告訴，原告卻藉此次案件一再要求被告提出
    2 千萬元天價與其和解，有簡訊（被證二）以及前述99年度
    壢簡字第2577號刑事案件內原告所提條件可稽，更動輒於兩
    造住處大聲咆哮、辱罵被告係前科犯，也數次打電話至被告
    公司騷擾被告及部門同事，實令被告不知所措亦無可奈何。
  (四)原告迄未提出本件起訴請求金額之項目及單據，然無論為何
    ，原告所受傷勢實係被告於睡夢中遭驚嚇所為之本能反應及
    為抵抗原告攻擊和搶下原告所持剪刀、鐵鎚下所致，造成此
    種局面實係被告始料未及，且被告自偵查中即數次希望與原
    告和解，僅因原告要求2 千萬之和解金實非被告所能負擔，
    亦與實務及一般常情上被告應就此單一傷害案件所應賠償之
    醫藥費及慰撫金相距過大，懇請鈞院衡量。此外，被告並無
    與原告離婚之意思，另原告先前曾明知被告要去大陸出差，
    卻還惡意將被告申報為失蹤人口，此外，也曾多次大聲咆哮
    、辱罵被告，這樣的氣氛，並非原告所稱的希望家庭圓滿。
  (五)聲明：1.原告之訴駁回。2.如受不利判決，願供擔保請准宣
    告免為假執行。
三、本院之判斷：
  (一)原告主張：兩造為夫妻，於99年7 月22日晚間11時許，雙方
    在桃園縣平鎮市○○路2 之36號住處發生糾紛，被告徒手捶
    打原告之頸部、手臂等身體部位，並以腳踢原告之肋骨，致
    原告受有右胸挫傷併右第6 及第7 肋骨線狀骨折、右頸部、
    右手腕、右手臂、右手肘及右大腿多處挫傷瘀青、臉部多處
    抓痕及右眼結膜挫傷等傷害，嗣原告對被告提出傷害告訴，
    經桃園地檢署檢察官偵查後依99年度偵字第20618 號聲請簡
    易判決處刑，而本院中壢簡易庭以99年度壢簡字第2577號刑
    事簡易判決判處被告拘役10日及諭知如易科罰金以1 千元折
    算1 日，經檢察官提起上訴，本院刑事庭以100 年度簡上字
    第178 號刑事判決將原判決撤銷後並自為一審判決，而判處
    被告有期徒刑3 月及諭知如易科罰金以1 千元折算1 日確定
    在案等情，業經本院依職權調閱本院100 年度簡上字第178
    號刑事案件全案卷宗（含桃園地檢署99年度偵字第20618 號
    偵查卷宗、本院中壢簡易庭99年度壢簡字第2577號刑事卷宗
    等）查核相符，參以被告亦不否認有踢蹬原告之行為，是應
    認原告前揭主張之事實，堪予採信。至被告雖亦提出其受有
    雙手、左大腿、左膝、左小腿多處擦挫傷之中壢敏盛醫院99
    年7 月28日診斷證明書（見本院卷第45頁），惟觀諸被告所
    受之傷害明顯較原告輕微，是被告尚難以此而卸責，附此敘
    明。
  (二)按因故意或過失，不法侵害他人之權利者，負損害賠償責任
    。故意以背於善良風俗之方法，加損害於他人者亦同。不法
    侵害他人之身體、健康、名譽、自由、信用、隱私、貞操，
    或不法侵害其他人格法益而情節重大者，被害人雖非財產上
    之損害，亦得請求賠償相當之金額。民法第184 條第1 項、
    第195 條第1 項前段定有明文。如前所述，原告確實因遭被
    告捶打、踢蹬而受傷，則原告依法請求被告賠償精神慰撫金
    ，自屬有據。
  (三)按非財產上損害之慰撫金數額，究竟若干為適當，應斟酌兩
    造身分、地位、經濟狀況、加害程度及其他各種情形，核定
    相當之數額（參照最高法院51年度台上字第223 號判例、86
    年度台上字第511 號判決意旨）。原告因本次事件受有身體
    傷害，已如前述，其精神上自受有痛苦，審酌兩造之身分、
    地位、經濟狀況（兩造為夫妻關係，被告任職科技公司，原
    告之職業依刑事案卷內警詢筆錄、警局刑事案件報告書等所
    記載為「商」，另兩造之98、99年財產狀況，詳見本院依職
    權調閱之稅務電子閘門財產所得調件明細表，附於本院卷第
    10至23頁、第24至32頁）及事件發生之經過、原告之傷勢等
    一切情狀，因認原告得請求之慰撫金以20萬元為適當。逾此
    金額之請求，則屬過高。
  (四)末按，本件係原告於被告所涉上開刑事案件中提起之附帶民
    事訴訟（100 年度簡上附民字第27號）並經本院刑事庭裁定
    移送而來，有相關刑事案卷及本院100 年度簡上附民字第27
    號刑事簡易案卷可稽，故本件訴訟依法僅針對被告於99年7
    月22日晚間傷害原告之行為所造成之損害結果（原告於本件
    僅請求非財產上之損害賠償）為判斷及判決，故本院審酌前
    揭一切情狀而認本次事件原告所請求之慰撫金應以20萬元為
    適當。至原告另陳述關於兩造夫妻關係存續期間被告對原告
    之其他不當對待行為或被告有造成婚姻破綻之行為等情節，
    並非本案之審理範圍，如原告對前揭部分另欲請求損害賠償
    ，應由原告另行起訴（或於離婚訴訟中一併請求），附此敘
    明。
四、綜上所述，原告基於侵權行為之法律關係，請求被告賠償給
    付20萬元，及自起訴狀繕本送達翌日即100 年7 月5 日（送
    達證書見附民卷第7 頁）起至清償日止，按週年利率5 ％計
    算之法定遲延利息，為有理由，應予准許。至逾此範圍之請
    求，則為無理由，應予駁回。
五、再按，所命給付之金額或價額未逾50萬元之判決，法院應依
    職權宣告假執行，民事訴訟法第389 條第1 項第5 款定有明
    文。經查，本件原告勝訴部分，所命被告給付之金額未逾50
    萬元，是以應依職權為假執行之宣告，雖原告亦陳明願供擔
    保請求准為假執行之宣告，應僅有促請法院注意之性質，無
    庸另為准駁。而被告就原告勝訴部分另陳明願供擔保聲請免
    為假執行，經核要無不合，爰酌定相當金額准許之。至原告
    敗訴部分，其假執行之聲請，因訴之駁回而失所附麗，應併
    予駁回。
六、本件事證已臻明確，兩造其他攻擊、防禦方法及提出未經援
    用之證據，經斟酌後認不影響判決結果，爰不另予逐一論述
    。
七、結論：本件原告之訴為一部有理由，一部無理由，依民事訴
    訟法第79條、第389 條第1 項第5 款、第392 條第2 項，判
    決如主文。
中    華    民    國   100    年    10    月    19    日
                        民事第三庭    法  官  周玉
以上正本係照原本作成
如對本判決上訴，須於判決送達後20日內向本院提出上訴狀。
如委任律師提起上訴者，應一併繳納上訴審裁判費。
中    華    民    國   100    年    10    月    19    日
                                      書記官  楊郁馨